【裁判字號】    99,訴,822
【裁判日期】    991130
【裁判案由】    違反毒品危害防制條例
【裁判全文】
臺灣嘉義地方法院刑事判決               99年度訴字第822號
公  訴  人  臺灣嘉義地方法院檢察署檢察官
被      告  陳德賢
上列被告因違反毒品危害防制條例案件，經檢察官提起公訴（99
年度毒偵字第1584號），本院合議庭裁定由受命法官獨任進行簡
式審判程序而為判決如下：
    主  文
陳德賢施用第一級毒品，處有期徒刑陸月，如易科罰金以新臺幣
壹仟元折算壹日。
    事  實
一、陳德賢前因施用毒品，經本院裁定觀察勒戒後，因有繼續施
    用毒品之傾向，復經本院九十一年度毒聲字第二四號裁定強
    制戒治，移付執行後，經停止戒治及撤銷停止戒治，民國九
    十二年七月二十九日執行完畢釋放，並據臺灣嘉義地方法院
    檢察署檢察官於九十二年八月八月以九十二年度戒毒偵字第
    一二二號為不起訴處分確定。前開強制戒治執行完畢後五年
    內，復於九十七年七月十五日，在嘉義縣東石鄉○○道路旁
    某處施用第一級毒品，為臺灣嘉義地方法院檢察署檢察官於
    九十八年六月十九日以九十八年度毒偵字第七八號為緩起訴
    處分，緩起訴處分期間自九十八年七月九日至九十九年七月
    八日止（業已屆滿，惟緩起訴未據撤銷）。陳德賢基於施用
    毒品之犯意，於九十九年七月六日上午七時許，在其嘉義縣
    六腳鄉灣南村灣內三十一之二十五居處內，以針筒注射方式
    ，施用第一級毒品海洛因一次（人體代謝為嗎啡）。嗣警方
    於同日上午九時四十五分許，經陳德賢同意採集其尿液送驗
    ，結果呈嗎啡陽性反應，惟陳德賢已用罄毒品並丟棄針筒。
二、案經嘉義縣警察局移送臺灣嘉義地方法院檢察署檢察官偵查
    起訴。
    理  由
一、本件被告陳德賢所涉犯者為毒品危害防制條例第十條第一項
    法定刑為「六月以上五年以下有期徒刑」之施用第一級毒品
    罪，非死刑、無期徒刑、最輕本刑為三年以上有期徒刑之罪
    或高等法院管轄第一審案件。本院行準備程序中，被告就被
    訴事實為有罪之陳述，經告知簡式審判程序之旨，並聽取檢
    察官及被告之意見後，本院爰依刑事訴訟法第二百七十三條
    之一第一項裁定由受命法官獨任進行簡式審判程序。因此，
    本件簡式審判程序之證據調查依刑事訴訟法第二百七十三條
    之二規定不受同法第一百五十九條第一項、第一百六十一條
    之二、第一百六十一條之三、第一百六十三條之一及第一百
    六十四條至第一百七十條規定之限制，此合先敘明之。
二、事實欄記載之犯罪事實，為被告於審理時坦承不諱（本院卷
    第二十九頁審判筆錄），核與其偵查中供述相符（偵查卷第
    十四頁訊問筆錄）。被告之尿液經警採集送驗，呈嗎啡陽性
    反應結果，有台灣檢驗科技股份有限公司濫用藥物檢驗報告
    、代號與真實姓名對照表在卷可查（警卷第五頁、第六頁）
    。是被告自白與事實相符，事證明確，其施用毒品犯行堪以
    認定。
三、按海洛因係毒品危害防制條例第二條第二項第一款所定之第
    一級毒品。核被告所為，係犯毒品危害防制條例第十條第一
    項之施用第一級毒品罪。被告前因施用毒品，經本院裁定觀
    察勒戒後，因有繼續施用毒品之傾向，復經本院九十一年度
    毒聲字第二四號裁定強制戒治，移付執行後，經停止戒治及
    撤銷停止戒治，民國九十二年七月二十九日執行完畢釋放，
    並據臺灣嘉義地方法院檢察署檢察官於九十二年八月八月以
    九十二年度戒毒偵字第一二二號為不起訴處分確定。前開強
    制戒治執行完畢後五年內，復於九十七年七月十五日，在嘉
    義縣東石鄉○○道路旁某處施用第一級毒品，為臺灣嘉義地
    方法院檢察署檢察官於九十八年六月十九日以九十八年度毒
    偵字第七八號為緩起訴處分，期間自九十八年七月九日至九
    十九年七月八日止等情，有卷附之臺灣嘉義地方法院檢察署
    刑案資料查註紀錄表、臺灣高等法院被告前案紀錄表得參（
    偵查卷第二頁至第十頁，本院卷第三頁至第十一頁）。本件
    雖於強制戒治執行完畢五年後再犯，惟被告既於強制戒治執
    行完畢後五年內早已違犯施用毒品罪經緩起訴處分，顯見施
    以觀察勒戒或強制戒治，無法收其果效，自無毒品危害防制
    條例第二十條所定「五年後再犯」付觀察勒戒之除刑化規定
    適用之餘地，本件應依毒品危害防制條例第十條施用毒品犯
    罪處罰（最高法院九十五年度第七次刑事庭會議參照）。被
    告持有第一級毒品之低度行為，應為施用第一級毒品之高度
    行為所吸收，不另論罪。
四、爰依被告之陳述（本院卷第三十一頁審判筆錄），被告所提
    出之戶籍謄本、殘障手冊及診斷證明書，與前開前案紀錄資
    料之內容，審酌被告因身染毒癮施用毒品之犯罪動機及目的
    ；犯罪時未受明確之刺激；獨自一人以針筒注射第一級毒品
    之犯罪手段；未婚，無子女，僅母親健在，與母親同住，母
    親七十九歲，中度聽障且罹患心臟病，平日需照顧母親，一
    兄二姐，未住家中，從事資源回收工作之生活狀況；有槍砲
    、麻藥、煙毒、偽造文書、毒品等前科，惟五年內未曾因故
    意犯罪受有期徒刑之宣告之品行；國中畢業之智識程度；本
    件係屬自戕行為，並無明顯被害人可言；施用毒品，無視國
    家查緝毒品之禁令，違反注意義務重大，對於國家社會具有
    潛在危險性；犯罪後尚能坦承犯行之態度等一切情狀，判處
    如主文所示之刑，並諭知易科罰金之折算標準。
據上論斷，應依刑事訴訟法第二百七十三條之一第一項、第二百
九十九條第一項前段，毒品危害防制條例第十條第一項，刑法第
十一條前段、第四十一條第一項前段，判決如主文。
本案經檢察官侯德人到庭執行職務。
中    華    民    國    99    年    11    月    30    日
                      刑事第一庭  法  官  張道周
以上正本證明與原本無異。
如不服本判決應於收受判決後10日內向本院提出上訴書狀，並應
敘述具體理由；其未敘述上訴理由者，應於上訴期間屆滿後20日
內向本院補提理由書（均須按他造當事人之人數附繕本）「切勿
逕送上級法院」。
中    華    民    國    99    年    11    月    30    日
                                  書記官  張菀純
附記本判決之論罪法條全文
毒品危害防制條例第十條第一項
施用第一級毒品者，處六月以上五年以下有期徒刑。

司法院資訊處製作；財團法人民間司法改革基金會備份。
